【裁判字號】    99,訴,3484
【裁判日期】    991220
【裁判案由】    毒品危害防制條例
【裁判全文】
臺灣板橋地方法院刑事判決              99年度訴字第3484號
公  訴  人  臺灣板橋地方法院檢察署檢察官
被      告  劉銘忠
上列被告因違反毒品危害防制條例案件，經檢察官提起公訴（99
年度毒偵字第8176號），本院合議庭裁定依簡式審判程序，判決
如下：
    主    文
劉銘忠犯施用第一級毒品罪，累犯，處有期徒刑拾月。
    事    實
一、劉銘忠於：（一）民國81年間，因違反麻醉藥品管理條例等
    案件（共2 罪），經本院以81年度訴字第2017號分別判處有
    期徒刑5 年6 月、5 月，應執行有期徒刑5 年8 月，復經臺
    灣高等法院以82年度上訴字第5406號駁回上訴確定，乃入監
    執行，於84年7 月22日假釋出監，縮刑期滿日為88年1 月30
    日；（二）85年間，因違反麻醉藥品管理條例等案件（共3
    罪），經本院以85年度訴字第2546號分別判處有期徒刑8 月
    、3 月、2 年2 月，提起上訴後，復經臺灣高等法院以86年
    度上訴字第3383號判決，將有期徒刑8 月部分改判處有期徒
    刑10月，其餘部分駁回上訴，並定應執行刑為有期徒刑3 年
    2 月確定；（三）86年間，因違反藥事法案件，經本院以88
    年度訴緝字第116 號判處有期徒刑5 月確定；（四）86年間
    ，因違反麻醉藥品管理條例案件，經本院以87年度易字第47
    8 號判處有期徒刑6 月確定。上開（一）部分所示之假釋嗣
    經撤銷，尚餘殘刑3 年6 月8 日，與前開（二）至（四）所
    示之罪刑接續執行後，於91年8 月22日假釋出監，惟其後該
    假釋又遭撤銷，於93年6 月1 日入監執行殘刑3 年5 月26日
    ；96年間，嗣經本院以96年度聲減字第232 號裁定，就上開
    （二）至（四）部分所示之罪刑予以減刑，並定應執行刑為
    有期徒刑1 年7 月確定，於96年7 月16日執行完畢出監（本
    案構成累犯）。
二、劉銘忠另於：（一）92年間，因施用第二級毒品案件，經本
    院以92年度毒聲字第392 號裁定送觀察勒戒後，因認有繼續
    施用毒品傾向，再經本院以92年度毒聲字第3525號裁定令入
    戒治處所施以強制戒治，於93年6 月1 日因停止其處分釋放
    出所，並由臺灣板橋地方法院檢察署檢察官以93年度戒毒偵
    字第246 號為不起訴處分確定；（二）上開強制戒治執行完
    畢釋放後5 年內之96年間，因施用第一級毒品案件，由臺灣
    板橋地方法院檢察署檢察官以97年度毒偵緝字第362 號為緩
    起訴處分（緩起訴期間為2 年），於97年6 月6 日確定在案
    ；（三）98年間，因施用第一級毒品案件，經本院以98年度
    訴字第4357號判處有期徒刑9 月，嗣因不服提起上訴，經臺
    灣高等法院以99年度上訴字第1262號駁回上訴，再因不服提
    起上訴，經最高法院以99年度臺上字第4169號駁回上訴確定
    。上開（二）部分所示之緩起訴處分嗣經撤銷，經本院以99
    年度訴字第2593號判處有期徒刑9 月確定；另就（二）、（
    三）部分所示之罪刑，復經本院以99年度聲字第5630號裁定
    應執行有期徒刑1 年4 月確定（現執行中）。詎其不知悔改
    ，復基於施用第一級毒品海洛因之犯意，於99年9 月6 日某
    時，在其臺北縣三重市○○街69之1 號之住處內，以針筒注
    射之方式，施用第一級毒品海洛因1 次；嗣於同月8 日12時
    25分許，因另案通緝為警在同址查獲，並經劉銘忠同意後採
    集尿液送驗，因檢驗結果呈嗎啡陽性反應，而查悉上情。
三、案經臺北縣政府警察局三重分局移送臺灣板橋地方法院檢察
    署檢察官偵查起訴。
    理    由
一、本件被告劉銘忠所犯係死刑、無期徒刑、最輕本刑為3 年以
    上有期徒刑以外之罪，其於本院準備程序中就被訴事實為有
    罪之陳述，經告知簡式審判程序之旨，並聽取公訴人及被告
    之意見後，合議庭裁定由受命法官獨任進行簡式審判程序。
二、上開犯罪事實，業經被告於偵訊及本院審理時自白甚詳；而
    被告經警於採集其尿液檢體送驗結果，呈嗎啡陽性反應一節
    ，亦有台灣檢驗科技股份有限公司濫用藥物檢驗報告（檢體
    編號：C0000000）、臺北縣政府警察局三重分局查獲毒品案
    件被移送者姓名及代碼對照表在卷可稽。足徵被告上開任意
    性自白核與事實相符，而堪採信，資為斷罪科刑之基礎。
三、按觀察、勒戒或強制戒治執行完畢釋放後，5 年內再犯施用
    第一、二級毒品之罪者，檢察官應依法追訴，毒品危害防制
    條例第23條第2 項定有明文；次按修正毒品危害防制條例就
    施用毒品者，僅於「初犯」及「5 年後再犯」二種情形，有
    其追訴條件之限制，即須於初犯經觀察、勒戒或強制戒治釋
    放後，5 年內均無施用毒品之行為，始能認其前所實施之觀
    察、勒戒或強制戒治已足遮斷毒癮，而得於5 年後再犯時，
    再予適用初犯之規定，重行觀察、勒戒等程序；倘5 年內已
    經再犯，被依法追訴處罰，縱其第3 次（或第3 次以上）施
    用毒品之時間在初犯釋放5 年以後，即與「5 年後再犯」之
    情形有別，且因已於「5 年內再犯」，顯見其再犯率甚高，
    原實施觀察、勒戒或強制戒治，已無法收其實效，而無5 年
    戒斷期之存在，自無再經觀察、勒戒及強制戒治之必要，應
    由檢察官逕行起訴（最高法院95年度台非字第59號、95年度
    台非字第65號判決意旨參照）。查本件被告有事實欄所載施
    用毒品前科，有臺灣高等法院被告前案紀錄表在卷可稽，是
    被告於觀察、勒戒及強制戒治期滿後，確於「5 年內」再犯
    施用毒品犯行，並經法院判處罪刑確定，亦甚明確；據此，
    依諸前開條例規定及最高法院判決意旨，因被告在矯治程序
    執行完畢釋放後之5 年內，業有施用毒品之行為，則被告本
    件再次施用毒品之行為，即與5 年後再犯之情形有別，自無
    再經觀察、勒戒或強制戒治之必要，應由檢察官逕行起訴，
    附此敘明。綜上，本件事證已明，被告犯行堪以認定。
四、查海洛因屬毒品危害防制條例第2 條第2 項第1 款所稱之第
    一級毒品，核被告劉銘忠施用海洛因之行為，係違反該條例
    第10條第1 項之施用第一級毒品罪。被告持有海洛因進而施
    用，其持有之低度行為，應為施用之高度行為所吸收，不另
    論罪。又被告有如事實欄所載犯罪科刑及有期徒刑執行完畢
    情形，有臺灣高等法院被告前案紀錄表在卷可稽，其於有期
    徒刑執行完畢後5 年以內，故意再犯本件最重本刑為有期徒
    刑以上之罪，應依刑法第47條第1 項之規定論以累犯，並加
    重其刑。審酌被告業經觀察、勒戒及強制戒治之矯治程序，
    並由臺灣板橋地方法院檢察署檢察官以93年度戒毒偵字第24
    6 號為不起訴處分確定；且前於98年間，因施用第一級毒品
    案件，經本院以98年度訴字第4357號判處有期徒刑9 月，嗣
    經駁回上訴後確定（見上開前案紀錄表），竟不知警惕，再
    為本件施用第一級毒品犯行，顯見其不思悔改，自制力亦顯
    不佳；惟施用毒品行為於本質上係屬自我戕害行為，反社會
    性之程度應屬較低，另被告犯罪後已於偵訊及本院審理時坦
    承犯行等一切情狀，爰量處如主文所示之刑。
五、據上論斷，應依刑事訴訟法第273 條之1 第1 項、第299 條
    第1 項前段，毒品危害防制條例第10條第1 項，刑法第11條
    前段、第47條第1 項，判決如主文。
本案經檢察官張瑞玲到庭執行職務。
中    華    民    國    99    年    12    月    20    日
                  刑事第十六庭    法  官  蘇揚旭
上列正本證明與原本無異。
如不服本判決，應於判決送達後10日內敘明上訴理由，向本院提
出上訴狀 (應附繕本) ，上訴於臺灣高等法院。其未敘述上訴理
由者，應於上訴期間屆滿後20日內向本院補提理由書「切勿逕送
上級法院」。
                                  書記官  李郁禎
中    華    民    國    99    年    12    月    21    日
附錄本案論罪科刑法條全文
毒品危害防制條例第10條
施用第一級毒品者，處六月以上五年以下有期徒刑。
施用第二級毒品者，處三年以下有期徒刑。

司法院資訊處製作；財團法人民間司法改革基金會備份。
